【裁判字號】    89,簡上,842
【裁判日期】    900327
【裁判案由】    返還房屋等
【裁判全文】
臺灣臺北地方法院民事判決  八十九年度簡上字第八四二號
    上  訴  人  昌軒建設股份有限公司
    法定代理人  吳亦寬
    訴訟代理人  林雯澤  律師
    被上訴人    甲○○  住台北巿信義區○○路六十五號九樓
    訴訟代理人  張立業  律師
右當事人間請求返還房屋等事件，上訴人對於中華民國八十九年十月二十六日本院台
北簡易庭八十八年度北簡字第一一四七三號第一審判決提起上訴，本院判決如左：
    主    文
原判決命上訴人返還房屋、給付不當得利部分，及假執行之宣告與訴訟費用之裁判均
廢棄。
右廢棄部分發回本院台北簡易庭。
    理    由
一、按關於財產權之訴訟，其標的之金額或價額在新台幣五十萬元以下者，適用本章
    所定之簡易程序。民事訴訟法第四百二十七條第一項定有明文。次按第一審簡易
    程序之訴訟程序有重大之瑕疵者，第二審法院認有必要維持審級制度時，得不經
    言詞辯論廢棄原判決，而將該事件發回原法院，此觀同法第四百三十六條之一第
    三項、第四百五十一條第一項、第四百五十三條規定自明。
二、查本件被上訴人即原審原告，請求上訴人返還台北市○○區○○段四小段○○○
    三一─○○○建號（即台北市○○區○○路二段一二七巷十一之房屋），其標的
    之價額新台幣（下同）二十二萬三千七百七十六元係其被上訴人所提出之財團法
    人臺灣經濟鑑定委員會之鑑定報告為據。然觀之前開鑑定報告，僅是以不動產謄
    本為鑑定依據（原審卷第一六四頁，鑑定書第三頁、第二章、第一點），復經鑑
    定人徐清福於原審到庭證述：現場面積我們並未測量，所以是以謄本為準等語（
    原審卷第五十二頁），另其鑑定方法亦僅以謄本法計算，被上訴人於送鑑定時，
    並未提供進一步資料供鑑定人斟酌房屋現狀之「加強磚造」之價值，則該鑑定人
    之鑑定方法，與標的之現狀為加強磚造（見原審卷第七○頁照片三幀、第一七五
    、一七六頁照片三幀）顯不相符。經本院再次送鑑定，以房屋現狀為加強磚造，
    並由鑑定機關為實際面積為一百一十七．七七平公尺，為鑑定結果，其房屋價值
    為六十五萬八千零五十八元，有泛亞不動產鑑定股份有限公司鑑定報告書在卷可
    參。又本院認前開財團法人臺灣經濟鑑定委員會之鑑定報告既僅是書面鑑定，非
    以房屋現狀為鑑定，與民事訴訟費用法第四條第二項「核定訴訟標的價額，以『
    起訴時』之交易價額」之規定不符，自非可以財團法人臺灣經濟鑑定委員會之鑑
    定報告為依據，則應以泛亞不動產鑑定股份有限公司鑑定價額為訴訟標額之認定
    依據。亦即，本件訴訟標的價額既超出五十萬元，自非可適用簡易訴訟程序，被
    上訴人自原審即爭執此點，原審未查，遽以簡易訴訟程序審理並判決，顯與首揭
    規定不符，其訴訟程序自屬有重大之瑕疵，並對於上訴人之審級制度有影響，顯
    有將本件發回原審更為裁判之必要。從而，上訴人指摘原審判決訴訟程序有重大
    瑕疵，為有理由，爰不經言詞辯論，將原判決廢棄，發回原審即本院台北簡易庭
    。
三、據上論結，本件上訴為有理由，依民事訴訟法第四百三十六條之一第三項、第四
    百五十一條第一項、第四百五十三條，判決如主文。
中      華      民      國    九十      年      三      月    二十七    日
                                        民事第四庭審判長法官  謝明珠
                                                        法官  劉又菁
                                                        法官  洪于智
右為正本係照原本作成
本件不得上訴
中      華      民      國    九十      年      三      月    二十七    日
                                                  法院書記官  林佳蘋


司法院資訊處製作；財團法人民間司法改革基金會備份。
